【裁判字號】    99,抗,1203
【裁判日期】    991208
【裁判案由】    拆屋還地
【裁判全文】
臺灣高等法院民事裁定                  99年度抗字第1203號
抗  告  人  周成乾
抗告人因與相對人高渭斌、高淑惠、高慧敏、高慧真、高玫玲、
高基亮、高基彬、洪福周間請求拆屋還地事件，對於中華民國99
年6 月29日臺灣臺北地方法院98年度審訴字第6901號裁定提起抗
告，本院裁定如下：
    主  文
原裁定廢棄。
    理  由
一、原裁定以：抗告人因訴請相對人高渭斌、高淑惠、高慧敏、
    高慧真、高玫玲、高基亮、高基彬、洪福周拆屋還地，委由
    李詩皓律師為訴訟代理人，經原法院先後指定民國（下同）
    99 年4月27日、同年5 月27日為言詞辯論期日，並由書記官
    依序將上開言詞辯論期日通知書送達李詩皓律師陳報之事務
    所：臺北市中正區○○○路○ 段134 巷5 號4 樓，均因未獲
    會晤李詩皓律師本人，亦無受領文書之同居人或受僱人，遂
    分別於99年3 月11日、同年5 月7 日將上開通知書寄存於送
    達地之警察機關，並製作送達通知單黏貼送達處所門首暨另
    置一份於適當位置，已對抗告人生合法送達效力，抗告人於
    上開兩次言詞辯論期日均無正當理由未到場，相對人於上開
    期日或無正當理由未到場，或到場而拒絕辯論，依民事訴訟
    法第387 條、191 條規定，抗告人之訴已於99年5 月27日視
    為撤回，抗告人於同年6 月25日聲請續行訴訟於法不合為由
    ，裁定駁回抗告人續行訴訟之聲請。
二、按民事訴訟法第138 條所規定之寄存送達，限於不能依同法
    第136 條及第137 條規定行送達者，始得為之，設其送達之
    處所，雖原為應受送達人之住居所、事務所或營業所而實際
    上已變更者，該原住居所、事務所或營業所，即非應為送達
    之處所，自不得於該原處所為寄存送達，最高法院著有64年
    臺抗字第481 號判例可稽。經查，抗告人於原法院委任之訴
    訟代理人李詩皓律師，向原法院陳報之事務所地址雖原為臺
    北市中正區○○○路○ 段134 巷5 號4 樓，惟其業於99年1
    月15日終止該事務所租約，遷離該址，有抗告人所提租賃契
    約書影本附於原審卷第88頁為證。依首揭判例意旨，李詩皓
    律師遷離上開事務所後，原法院即不得於該事務所對李詩皓
    律師行寄存送達。是原法院於李詩皓律師遷離上開事務所後
    之99年3 月11日、同年5 月7 日，仍於該原事務所對李詩皓
    律師寄存送達99年4 月27日、同年5 月27日之言詞辯論期日
    通知書，即難認已生合法送達之效力。原裁定謂李詩皓律師
    於事務所地址變更後，未向原法院為送達處所變更之陳明，
    顯有仍以舊址為送達處所之意，原法院亦無從知其變更地址
    ，依其所載舊址為送達並無不合等語，固非無見。惟訴訟代
    理人變更送達處所未向受訴法院陳明，僅生得依民事訴訟法
    第89條規定裁定命該訴訟代理人負擔因此所生無益訴訟費用
    之效果，尚難逕推認該訴訟代理人有以舊址為收受送達處所
    之意思，否則民事訴訟法第149 條第4 項所預設當事人變更
    送達處所不向法院陳明時，得依職權為公示送達之規定，恐
    即無適用之餘地。是以原法院所指定之99年4 月27日、同年
    5 月27日言詞辯論期日，尚難認已合法通知抗告人。抗告人
    因而未於該期日到場，即難謂無正當理由，其訴亦不能因此
    逕依民事訴訟法第387 條、第191 條規定視為撤回。準此，
    抗告人於99年6 月25日聲請續行訴訟，於法尚無不合，原裁
    定駁回抗告人此項聲請，容有未洽，抗告意旨本於前揭意旨
    指摘原裁定不當，求予廢棄，非無理由，爰依民事訴訟法第
    492 條規定，裁定如主文。
中    華    民    國    99    年    12    月    8     日
                  民事第十九庭
                      審判長法  官  魏麗娟
                            法  官  吳麗惠
                            法  官  黃明發
正本係照原本作成。
本裁定除以適用法規顯有錯誤為理由外，不得再抗告。如提起再
抗告，應於收受後10日內委任律師為代理人向本院提出再抗告狀
。並繳納再抗告費新台幣１千元。
中    華    民    國    99    年    12    月    10    日
                            書記官  顧哲瑜

司法院資訊處製作；財團法人民間司法改革基金會備份。
